【裁判字號】    92,交訴,19
【裁判日期】    920612
【裁判案由】    肇事遺棄罪等
【裁判全文】
臺灣桃園地方法院刑事判決                          九十二年度交訴字第一九號
    公訴人    台灣桃園地方法院檢察署檢察官
    被      告  甲○○
右列被告因肇事遺棄罪等案件，經檢察官提起公訴（九十一年度偵字第二二五二四號
），本院判決如左：
    主    文
甲○○服用酒類不能安全駕駛動力交通工具而駕駛，處有期徒刑貳月；又因過失致人
於死，處有期徒刑伍月；又駕駛動力交通工具肇事，致人死亡而逃逸，處有期徒刑柒
月。應執行有期徒刑壹年。
    事    實
一、甲○○有下列前前案紀錄，不構成累犯：
  (一)甲○○前因賭博案件經本院於八十四年三月二十日以八十四年度壢簡字第七一號
    判決判處罰金八○○○元，如易服勞役以銀元三○○元折算一日確定。
  (二)復因竊盜案件經本院於八十九年三月二十七日以八十八年度易字第二○一一號判
    決判處有期徒刑一年二月，緩刑五年確定。
二、甲○○猶不知悔改，明知服用酒類不能安全駕駛動力交通工具者，不得駕駛，仍
    於九十一年十一月二日下午十七時起在桃園縣楊梅鎮高榮國民小學附近與妻之兄
    飲酒，已至不能安全駕駛動力交通工具之狀態後（未達心神喪失或精神耗弱之程
    度），竟仍駕駛車牌號碼Ｖ八—七七九一號自小客車欲返回家中，沿桃園縣楊梅
    鎮○○路往中壢方向行駛，嗣行駛於桃園縣楊梅鎮幼獅工業區內，於當日十八時
    五十分許，行經楊梅鎮○○路○段特力物流前，本應注意車輛行駛時，行車速度
    ，依標誌或標線之規定，無標誌或標線者，在未劃設車道線或行車分向線之道路
    ，郊外時速不得超過四○公里；且行經狹路應減速慢行，作隨時停車之準備；復
    應注意車前狀況，並隨時採取必要之安全措施；以及汽車駕駛人飲酒後其吐氣所
    含酒精成分超過每公升零點二五毫克以上者，不得駕車，而依當時天候為晴、夜
    間有照明、路面狀態乾燥無缺陷、道路型態為直路、且無障礙物、視距良好等情
    狀，並無不能注意之情事，其竟疏於注意而快速前行，適與其車同向，由李明雄
    所騎乘車牌號碼ＪＳＢ—二二五號之重機車忽然行駛至其駕駛之自小客車前方，
    甲○○煞避不及而自後方追撞，致李明雄人車倒地，受有頭部瘀血、胸腔骨折及
    腳部骨折。詎甲○○竟因心生恐懼，未即時下車予以救助，上前對李明雄為救護
    措施或積極報警處理，反逕加速駕駛上開自用小客車逃離現場。嗣桃園縣警察局
    楊梅分局警員黃嘉正據報前往車禍事故現場處理，經在場民眾告知係何式樣的自
    小客車，往前追逐無果，返回事故現場繪製車禍事故現場圖後，返回警局再接獲
    民眾報案稱，在桃園縣楊梅鎮○○路上有人在推車子，該部汽車有撞擊的痕跡，
    據報後隨即前往，並在甲○○位於桃園縣楊梅鎮高山里西高山頂四二號家中附近
    天田邊查獲藏置的上開肇事自小客車，打電話至警局查詢車主為甲○○，適甲○
    ○前來表示係車主，警員黃嘉正即將甲○○帶回警局詢問後，甲○○始承認其係
    駕車肇事者。警員黃嘉正並測得其呼氣所含酒精濃度為每公升零點七八毫克，顯
    已達不能安全駕駛動力交通工具之程度，而李明雄經怡仁綜合醫院後轉送長庚醫
    院急救後，仍因顱內出血而於翌日凌晨三時許不治身亡。
二、案經桃園縣警察局楊梅分局報告台灣桃園地方法院檢察署檢察官據報相驗後自動
    檢舉偵查起訴。
    理    由
一、訊據被告對於右開時、地酒後駕車肇事致人死亡及駕車逃逸之犯罪事實，業據被
    告甲○○坦承不諱，並有交通事故調查報告表、事故現場照片、呼氣所含酒精濃
    度測試表、刑法第一百八十五條之三案件測試觀察紀錄表、車損及現場照片八張
    附卷可稽，另本件車禍被害人李明雄因此受傷死亡，亦經台灣桃園地方法院檢察
    署檢察官督同檢驗員相驗屬實，製有相驗筆錄、相驗屍體證明書、驗斷書在卷可
    憑。依卷附道路交通事故調查報告表顯示：肇事地點為寬五點八公尺之狹路，未
    劃設車道線及行車分向線之道路。而被告於偵查中自承，車速太快，對方突然往
    伊這邊靠過來，才撞上被害人等語（見相驗卷宗第二五頁背面）。按飲酒後吐氣
    所含酒精成分超過每公升０、二五毫克以上者，不得駕車；且行車速度，依標誌
    或標線之規定，無標誌或標線者，在未劃設車道線或行車分向線之道路，郊外時
    速不得超過四○公里；且行經狹路應減速慢行，作隨時停車之準備；又汽車行駛
    時，駕駛人應注意車前狀況，並隨時採取必要之安全措施，道路交通安全規則第
    一百十四條第二款、第九十三條第一項第一款、第三款及第九十四條第三項分別
    定有明文。而依附卷之上開交通事故調查報告表所載，當時天候為晴、夜間有照
    明、路面狀態乾燥無缺陷、道路型態為直路、且無障礙物、視距良好等情狀，被
    告仍於酒醉後駕車高速行駛於前述未劃設車道線及行車分向線之狹路路段，並疏
    未注意車前狀況，致撞及同向死者李明雄騎乘之上開機車，致使被害人李明雄因
    遭撞擊而致頭部瘀血、胸腔骨折及腳部骨折，並送醫後死亡，伊顯有過失罪責，
    堪以認定，且被害人李明雄確係因本件車禍而受有頭部瘀血、胸腔骨折及腳部骨
    折而死亡，已如前述，是被告之過失行為與被害人之死亡間，自具有相當因果關
    係；雖被告稱被害人李明雄騎乘機車突然變換車道，致伊煞車不及而撞擊被害人
    李明雄之機車，縱認被告所述為真，被害人亦有過失，然仍無從解免被告過失之
    責。再者，依交通部運輸研究所七十九年八月對駕駛人行為之研究（酒醉駕車對
    駕駛行為之分析研究）指出，吐氣每公升酒精含量０．二五毫克等於血液中酒精
    濃度（Blood Alcohol Concentration簡稱BAC）百分之０．０五（亦即每10 0ml
    血液中含50mg酒精），而（１）BAC到達百分之0.03至百分之0.0 5時，對駕駛能
    力之影響為：多數駕駛人心境逐漸變幻不定、視覺與反應靈敏性減弱、對速度及
    距離的判斷力差。對心理行為之影響為：觀察力逐漸欠缺、心情漸趨輕鬆、自信
    心增加、多話、精神狀態處於陶醉感。（2）BAC到達百分之0.0 5至百分之0.08
    時，對駕駛能力之影響為：反應遲鈍、駕駛能力受損、遲而不決或決而不行。對
    心理行為之影響為：情緒鬆弛、感情與行為趨向誇張、肌肉不協調、精神處於興
    奮狀態。（3）BAC到達百分之0.08至百分之0.15時，對駕駛能力之影響為：判斷
    力嚴重受到影響、體能與精神協調受損、駕駛之體能困難增加。對心理行為之影
    響為：產生情緒異常現象、步伐不平穩、言語不清、反應惡劣、記憶及判斷力受
    損、精神處於錯亂狀態。（4）BAC超過百分之0.15，對駕駛能力之影響為：視線
    搖晃、駕駛已進入恍惚狀態、判斷及理解遭到扭曲、駕駛不穩定。對心理行為之
    影響為：意識不明、嘔吐、站、走及講話困難、責任感喪失、精神處於麻痺狀態
    。（5）BAC超過百分之0.5，對駕駛人能力之影響為：判斷力嚴重受到影響、體
    能與精神協調受損、駕駛之體能困難增加。對心理行為之響為：產生情緒異常現
    象、步伐不平穩、言語不清、反應惡劣、記憶及判斷力受損、精神處於錯亂狀態
    。而被告於服用酒類後駕駛動力交通工具時，當場經警測試呼氣酒精濃度值為每
    公升０．七八毫克，對照上開交通部之研究報告，相當於血液酒精濃度百分之０
    ．一五六，斯時其駕駛能力受影響之程度為：視線搖晃、駕駛已進入恍惚狀態、
    判斷及理解遭到扭曲、駕駛不穩定。對心理行為之影響為：意識不明、嘔吐、站
    、走及講話困難、責任感喪失、精神處於麻痺狀態。另參考德國、美國之認定標
    準，對於酒精濃度呼氣已達每公升零點五五或血液濃度達百分之零點一一以上，
    肇事率為一般正常人之十倍，應認為已達「不能安全駕駛」之標準，亦經法務部
    八十八年五月十八日（八八）法檢字第○○一六六九號函釋甚明。另衡之被告係
    由後向前撞及在前被害人騎乘之機車；復佐以被告肇事約三小時後所測得之吐氣
    中酒精濃度值高達每公升０點七八毫克，已超出前開正常標準甚多，足徵其飲酒
    後確已達不能安全駕駛動力交通工具之程度，竟猶駕駛前開車輛行駛於道路上，
    並於肇事致告訴人受傷倒地後，旋即另行起意，猶知逃離現場，是其當時精神狀
    態尚未達精神耗弱及心神喪失之狀態。至被告辯稱：伊於肇事後，在警方未發覺
    肇事者為伊時，伊即向警方自首云云。按刑法第六十二條所謂發覺，固非以有偵
    查犯罪權之機關或人員確知其人犯罪無誤為必要，而於對其發生嫌疑時，即得謂
    為已發覺；但此項對犯人之嫌疑，仍須有確切之根據得為合理之可疑者，始足當
    之，若單純主觀上之懷疑，要不得謂已發生嫌疑。（最高法院七十二年度台上字
    第六四一號判例意旨參照）。經查，證人即到被告家中附近查獲肇事車輛之警員
    黃嘉正於本院訊問時結證稱：到達肇事車輛藏放的地點，就打電話回去警局查詢
    車輛車主，然後被告騎乘機車報現場來說是車主，然後將他帶回警局詢問，然後
    被告就承認係肇事者（見本院九十一年五月二十一日訊問筆錄），可知警員黃嘉
    正到肇事車輛藏放地點，已經查悉車主係何人，被告到藏放肇事車輛的現場，表
    明係車主時，證人警員黃嘉正已對被告即為肇事者產生合理的懷疑，是本件與刑
    法第六十二條前段規定自首減輕其刑之要件，顯然不符，被告辯稱伊有自首云云
    ，充其量僅為犯罪後自白，附此敘明。綜上，本件事證明確，被告犯行洵堪認定
    。
二、核被告甲○○所為，係犯刑法第一百八十五條之三服用酒類，不能安全駕駛動力
    交通工具而駕駛罪、同法第一百八十五條之四之肇事逃逸罪及同法第二百七十六
    條第一項之過失致死罪。被告係酒醉駕車因而致人受傷，就其所犯過失致死部分
    ，應依道路交通管理處罰條例第八十六條第一項之規定，加重其刑。又被告所犯
    前開三罪，犯意各別，行為互異，罪名不同，應予分論併罰。爰審酌被告之素行
    ，酒後高速行駛，撞及車前方被害人騎乘之機車，過失程度非輕，又於肇事後不
    思下車救助被害人並報警處理，反加速離去，致被害人死亡，輕忽人命，其動機
    、目的無非心存僥倖卸責，犯罪後復卸責推諉，實無足取，惟伊業已與被害人家
    屬達成民事上和解，被告願賠償被害人家屬新台幣一百五十萬元，並已依約履行
    ，此有和解書一份附卷可參（見本院卷），並參酌其所生交通安全之危害、被害
    人及被告就本件車禍之過失程度等一切情狀，分別量處如主文所示之刑，並定其
    應執行刑，以資懲誡。
據上論斷，應依刑事訴訟法第二百九十九條第一項前段，道路交通管理處罰條例第八
十六條第一項，刑法第一百八十五條之三、第一百八十五條之四、第二百七十六條第
一項、第五十一條第五款，罰金罰鍰提高標準條例第一條前段，判決如主文。
本案經檢察官邱曉華到庭執行職務。
中      華      民      國    九十二    年      六      月     十二     日
                                臺灣桃園地方法院交通法庭
                                      法  官  黃永定
右正本證明與原本無異。
如不服本判決，應於判決送達後十日內，向本院提出上訴狀。
                                      書記官  施春祝
中      華      民      國    九十二    年      六      月     十三     日
附論罪科刑依據之法條：
刑法第一百八十五條之三
服用毒品、麻醉藥品、酒類或其他相類之物，不能安全駕駛動力交通工具而駕駛者，
處一年以下有期徒刑、拘役或三萬元以下罰金。
刑法第一百八十五條之四
駕駛動力交通工具肇事，致人死傷而逃逸者，處六月以上五年以下有期徒刑。
刑法第二百七十六條
因過失致人於死者，處二年以下有期徒刑、拘役或二千元以下罰金。
從事業務之人，因業務上之過失犯前項之罪者，處五年以下有期徒刑或拘役，得併科
三千元以下罰金。


司法院資訊處製作；財團法人民間司法改革基金會備份。
